【裁判字號】    90,訴,1050
【裁判日期】    900920
【裁判案由】    偽造文書
【裁判全文】
臺灣板橋地方法院刑事判決                          九十年度訴字第一五號
    公  訴  人  臺灣板橋地方法院檢察署檢察官
    被      告  乙○○
    選任辯護人  黃景安律師
右列被告因偽造文書案件，經檢察官提起公訴（九十年度偵字第五ｏ六四號），本院
判決如左：
    主  文
乙○○行使變造私文書，足以生損害於他人，處有期徒刑貳月，如易科罰金以參佰元
折算壹日，緩刑二年。
    事  實
一、乙○○前因甲○○積欠債務新臺幣（下同）一百六十八萬元，雙方訂立清償債務
    和解契約書（下稱和解書），第一條約定甲方即甲○○每月清償六萬元，其中本
    金為五萬元、利息一萬元，以每月二十五日給付。若一次不履行時，視為全部到
    期，甲方同意乙方即乙○○依法聲請拍賣抵押物。詎乙○○於八十九年九月間，
    至甲○○臺北縣樹林市○○街三二巷三○號住所，向甲○○索討債務時，竟未經
    甲○○同意，自行將和解書第一條改為每月「二」日還款，予以變造。並於八十
    九年十二月間，將上開變造文書，提出於本院八十九年度拍字第四九○一號聲請
    拍賣抵物案件中，做為證據之一，而行使之，足生損害於甲○○。
二、案經甲○○訴由臺灣板橋地方法院檢察署檢察官偵查起訴。
    理  由
一、訊據被告乙○○固供承自行將和解書第一條改為每月「二」日還款，然否認有何
    犯行，辯稱是為了告訴人甲○○還款方便，且經告訴人甲○○同意，並說好甲○
    ○保留的那一份和解書毋庸修改云云。經查，右揭事實，業據告訴人甲○○於偵
    審中指訴綦詳，且告訴人甲○○堅稱被告乙○○未事先徵得其同意即自行將和解
    書第一條改為每月「二」日還款，並提出其所保留和解書原本為證，經核與被告
    乙○○所提保管中之和解書影本對照，被告乙○○確將和解書第一條由每月二十
    五日還款改為每月「二」日還款無誤。綜上，足見被告乙○○所辯核與事實不符
    ，無足採信。又被告乙○○於將和解書第一條改為每月「二」日還款，予以變造
    之後，並於八十九年十二月間，將上開變造文書，提出於本院八十九年度拍字第
    四九○一號聲請拍賣抵物案件中，做為證據之一，而行使之，足生損害於甲○○
    ，亦有本院八十九年度拍字第四九○一號裁定書一份在卷可稽。本件事證明確，
    被告乙○○犯行堪以認定。
二、按和解書為債權人、債務人雙方所共同簽發，更改條款，應得雙方同意始可為之
    ，被告乙○○未徵得告訴人甲○○之同意而擅自更改上開和解書，所為自屬違法
    。核被告乙○○所為，係犯刑法第二百十六條、第二百十條之行使變造私文書罪
    。其變造私文書之低度行為，為行使之高度行為所吸收，不另論罪。再查，被告
    乙○○行為後，刑法第四十一條業於九十年一月四日修正為「犯最重本刑為五年
    以下有期徒刑以下之刑之罪，而受六月以下有期徒刑或拘役之宣告，因身體、教
    育、職業、家庭之關係或其他正當事由，執行顯有困難者，得以一元以上三元以
    下折算一日，易科罰金。但確因不執行所宣告之刑，難收矯正之效，或難以維持
    法秩序者，不在此限。」「併合處罰之數罪，均有前項情形，其應執行之刑逾六
    月者，亦同。」並於同年月十日公布施行，於同年月十二日生效，比較新舊法之
    規定，以變更後之新法對被告有利，依刑法第二條第一項前段之規定，自應適用
    裁判時之新法。審酌被告乙○○係屬初犯及其犯罪之動機、目的、手段、所生危
    害及犯罪後態度等一切情狀，量處如主文所示之刑，並諭知易科罰金之折算標準
    ，以示懲儆。末查，被告乙○○未曾受有期徒刑以上刑之宣告，有台灣高等法院
    檢察署刑案紀錄簡覆表在卷可憑，經此罪刑宣告之教訓，當知警惕，信無再犯之
    虞，本院認所宣告之刑以暫不執行為適當，爰併予宣告緩刑二年，以啟自新。
據上論斷，應依刑事訴訟法第二百九十九條第一項前段，刑法第二百十六條、第二百
十條、第二條第一項前段、修正刑法第四十一條第一項前段、第七十四條第一款，罰
金罰鍰提高標準條例第二條，判決如主文。
本案經檢察官許智評到庭執行職務
中    華    民    國      九十      年      九      月      二十      日
                                臺灣板橋地方法院刑事第五庭
                                    法  官  呂  安  樂
右正本證明與原本無異。
如不服本判決，應於判決送達後十日內向本院提出上訴狀 (應附繕本)，上訴於臺灣
高等法院。
                                    書記官  廖  婷  璇
中    華    民    國      九十      年      九      月      二十      日
附錄本案論罪科刑法條全文
刑法第二百十條
偽造、變造私文書，足以生損害於公眾或他人者，處五年以下有期徒刑。
刑法第二百十六條
行使第二百十條至第二百十五條之文書者，依偽造、變造文書或登載不實事項或使登
載不實事項之規定處斷。


司法院資訊處製作；財團法人民間司法改革基金會備份。
